臺灣雲林地方法院刑事判決　　　　　　　 93年度訴字第580號
公　訴　人　臺灣雲林地方法院檢察署檢察官
被　　　告　丙○○
選任辯護人　蕭敦仁律師
上列被告因違反槍砲彈藥刀械管制條例案件，經檢察官提起公訴
（93年度核退偵字第103號），本院判決如下：
    主  文
丙○○未經許可，持有子彈，累犯，處有期徒刑壹年，併科罰金
新臺幣拾萬元，罰金如易服勞役，以新臺幣玖佰元即銀元佰元
折算壹日。扣案之霰彈貳拾貳顆沒收之。
    事實及理由
壹、犯罪事實：
一、丙○○前因犯誣告案件，經本院虎尾簡易庭判處有期徒刑3
    月，如易科罰金，以銀元3 百元折算1 日，緩刑2 年確定。
    其又因違反槍砲彈藥刀械管制條例案件，經本院判處有期徒
    刑6 月，如易科罰金，以銀元3 百元折算1 日，併科罰金新
    臺幣6 萬元，罰金如易服勞役，以新臺幣9 百元折算1 日確
    定。嗣其上開誣告案件宣告緩刑部分經本院裁定撤銷，上開
    兩案經本院裁定應執行有期徒刑7 月，如易科罰金，以銀元
    3 百元折算1 日（併科罰金部分併執行之）確定，於民國92
    年12月04日易科罰金執行完畢。
二、丙○○仍不知悔改，又未經許可，於94年02月初之某日，在
    雲林縣虎尾鎮○○路87號旁、原為其所經營之「歡樂屋模型
    玩具店」內（無門牌號碼），持有制式霰彈（子彈）22顆。
    嗣於94年03月03日下午04時10分許，為警持搜索票，在上址
    店內搜索查獲，並扣得上開制式霰彈22顆。
貳、認定犯罪事實所憑之證據及理由：
一、證據能力部分：
    被告、辯護人抗辯檢察官提出之(一)戊○○於警詢之陳述筆錄
    、(二)警員丁○○製作之職務報告2 份（其一為「勘查報告」
    ，含後附之現場圖，即93年度警聲搜字第110 號卷第4 頁、
    第6 頁、第7 頁，其二為「報告」，即93年度核退偵字第10
    3 號卷第14頁），乃被告以外之人於審判外之書面陳述，為
    傳聞，依法無證據能力；另認檢察官提出之(三)內政部警政署
    刑事警察局93年09月03日刑鑑字第09 30180421 號測謊鑑定
    結果通知書（93年度核退偵字第103 號卷第30頁，以下簡稱
    測謊鑑定報告）不符合測謊之基本程式要件，亦無證據能力
    。本院之判斷如下：
(一)、戊○○於警詢陳述筆錄之證據能力：
１、按被告以外之人於審判外之言詞或書面陳述，除法律有規定
    者外，不得作為證據；又被告以外之人因滯留國外或所在不
    明而無法傳喚或傳喚不到者，其於司法警察調查中所為之陳
    述，經證明具有可信之特別情況，且為證明犯罪事實存否所
    必要者，得為證據，刑事訴訟法第159 條第1 項、第159 條
    之3 第3 款分別定有明文。而刑事訴訟法第159 條之3 所列
    死亡等原因而無法或拒絕陳述之各款情形之一，經證明其調
    查中所為陳述「具有可信之特別情況」，且為證明犯罪事實
    之存否所必要者，亦例外地賦予證據能力，亦即，所謂「具
    有可信之特別情況」，係指陳述是否出於「供述者之真意」
    、「有無違法取供情事」之「信用性」而言，故應就偵查或
    調查「筆錄製作之原因」、「過程」及其「功能」等加以觀
    察其信用性，據以判斷該傳聞證據是否有特別可信之情況而
    例外具有證據能力，並非對其陳述內容之證明力如何加以論
    斷，二者層次有別，不容混淆（最高法院94年度臺上字第62
    9 號裁判要旨參照）。另外，刑事訴訟法第159 之3 所謂之
    「必要性」，乃指原供述人現因故無法傳喚到庭陳述，而未
    能到庭接受當事人及辯護人之交互詰問，且該證據係為證明
    犯罪事實所不可或缺之陳述而言；而所謂「可信性之特別情
    況」，乃指某供述倘在特別可置信之狀況下所為時，縱不在
    審判官面前為其供述，或縱不給對方當事人有行反對詰問之
    機會，因其虛偽供述之危險性極低，故可作為證據之旨。所
    謂可信之特別情況之判斷依據，係指依供述人於供述時之外
    部情況是否具有可信性以決定之，且必須依據供述人之觀察
    、記憶、表達是否正確，及供述人有無虛偽供述之動機加以
    綜合決定（臺灣高等法院94年度上訴字第1542號刑事判決參
    照）。是以，於適用刑事訴訟法第159 條之3 所指「可信之
    特別情況」要件時，本院應：(1)依據客觀之外部情狀，就供
    述人於審判外之書面陳述（筆錄）之製作原因、過程、功能
    等面向加以觀察，據以判斷該陳述是否出於供述者之真意、
    有無違法取供之情事；(2)依據客觀外部情狀，認定供述者於
    供述時之觀察、記憶、表達是否有誤，及供述者有無虛偽供
    述之動機等因素，據以研判決定「可信之特別情況」是否存
    在。
２、證人戊○○經本院合法傳喚無正當理由不到庭（其於本院審
    判前，以電話向本院書記官告稱其若出庭應訊，有生命危險
    ，故不願到庭作證，參卷附之本院電話紀錄，本院認為戊○○之電話說明非其得不到庭之正當理由）。顯然，證人戊○○之不到庭，符合刑事訴訟法第159 條之3 第3 款「傳喚不
    到」之規定（「滯留國外或所在不明而無法傳喚」應係本款
    規定之另一事由，與本案無涉；另參王兆鵬等人合著，「傳
    聞法則之理論與實踐」，元照出版公司，第183 頁）。而戊○○於警詢之陳述筆錄乃本案承辦員警丁○○所製作，為證
    人丁○○於審判中證述無誤，並有該份警詢筆錄在卷可參。
    證人丁○○就製作該警詢筆錄之客觀外部情狀，於審判中具
    結證稱：戊○○是於93年02月17日製作警詢筆錄前約1 星期
    左右，透過朋友向其檢舉，表示要拿檢舉獎金。為求慎重，
    丁○○於93年02月17日當日下午04時許，與戊○○及同仁洪
    茂發等人一同前往檢舉地點，一為「二等兵模型玩具店」（
    雲林縣虎尾鎮○○路○ 段246 號，招牌為「二等兵遙控模型
    精品社」），一為「歡樂屋模型玩具店」（雲林縣虎尾鎮○○路87號隔壁之鐵皮屋，無門牌號碼），兩個地點均只有丁○○與戊○○進入，由戊○○與老闆即被告交談，在「二等
    兵模型玩具店」內，被告從櫃檯後面拿出1 個黑色包包，裡
    面有1 顆子彈，丁○○依其職業上的判斷，認應是92制式子
    彈，被告在場並稱改造一支槍枝要4 、5 萬元至8 萬元不等
    ，另至「歡樂屋模型玩具店」時，是戊○○打電話叫被告來
    開門，丁○○與戊○○進到店裡，由戊○○與被告在店更裡
    面之泡茶桌交談，丁○○站在店內櫃檯那邊看店內擺設，跟
    其2 人有一段距離，離開該店之時，戊○○告知丁○○被告
    從泡茶桌裡面拿出槍管給他看，並告知被告曾從店後貨櫃屋
    內拿出霰彈，零買1 顆要價新臺幣1,000 元，1 次購買1 盒
    10 顆 可打6 折。模型玩具店外觀則由洪茂發拍照。同日（
    17日）下午05點30分，丁○○在斗南鎮「維吾知足餐飲店」
    向戊○○製作筆錄，筆錄由丁○○訊問製作，均係戊○○自
    己回答，丁○○依據回答製作內容，製作完畢，戊○○有看
    過筆錄確認其內容。之後丁○○回去製作勘查報告及現場圖
    ，向檢察官報准聲請法院核發搜索票。
３、證人丁○○之上開證述內容，有戊○○之警詢筆錄、丁○○
    製作用以聲請搜索票之勘查報告、現場圖、現場照片（見93
    年度警聲搜字第110 號卷第4 頁至第9 頁）在卷可佐其真實
    性。證人乙○○即本案查獲員警及被告，亦均於審判中證實
    「歡樂屋模型玩具店」內有1 泡茶桌（茶几），警詢卷第15
    頁左上角編號1 照片（經提示閱覽）即該模型店內現場擺設
    ，另證人甲○○即案發時受僱於被告之人亦於審判中證實該
    模型店內有泡茶桌之情，核均與上開編號1 照片所示情景相
    符。又被告於審判中亦供稱證人丁○○所證之92子彈是模型
    子彈，其店內還有，其曾拿出該類子彈給戊○○看，因戊○○說要買。由上開供述內容及照片書證觀之，足徵證人丁○○證述其於93年02月17日曾陪同戊○○進入「二等兵模型玩
    具店」、「歡樂屋模型玩具店」勘查一事，當屬實情。另參
    諸現場勘查照片（93年度警聲搜字第110 號卷第8 頁圖一）
    ，丁○○、洪茂發至「歡樂屋模型玩具店」勘查拍照時，該
    模型玩具店前門開啟，是證人丁○○證述其進入該模型玩具
    店後，在櫃檯位置看店內擺設，戊○○在店內裡面與被告交
    談一節，亦堪信為真。從而，證人丁○○之上開證述，本院
    認為可信。
４、丁○○之所以邀同戊○○前往上開玩具模型店，無非藉由勘
    查現場狀況，來確認戊○○之檢舉內容是否可靠，並藉勘查
    地形用以製作現場圖等資料後，即於同日（17日）下午05時
    30分許對戊○○製作詢問筆錄，其後並檢具該筆錄及勘查報
    告、現場圖、現場照片等資料，於93年03月03日報請檢察官
    向本院申請搜索票，同日（03日）取得本院核發之搜索票後
    ，於同日（03日）下午04時10分執行搜索（參93年度警聲搜
    字第110 號卷內之搜索票聲請書、搜索票、搜索經過及結果
    陳報書、搜索扣押筆錄），足認戊○○之上開筆錄絕非事後
    編造。而丁○○製作筆錄之過程，除依據戊○○之陳述詳加
    製作外，因丁○○本人亦陪同戊○○前往現場勘查，瞭解現
    場狀況，且丁○○於製作筆錄前，已聽取戊○○告知部分之
    檢舉內容，是戊○○於製作筆錄時，向丁○○為虛偽或矛盾
    陳述之可能性非常之低。再者，戊○○向警方檢舉本案是為
    取得檢舉獎金，查無其具虛偽供述之動機。又戊○○既勇於
    帶同丁○○前往查證，其後隨即由丁○○「就戊○○所知」
    為筆錄之製作，製作完畢後，又再次讓戊○○確認筆錄內容
    是否有誤，且亦無其他違法製作筆錄之情事，當認該份筆錄
    之供述內容係出於戊○○之真意，亦無違法取供之處。再審
    酌警方於93年03月03日執行搜索時，自「歡樂屋模型玩具店
    」內客廳泡茶桌附近搜出本案扣案之霰彈等客觀外部情狀綜
    合研判，堪認丁○○於對戊○○製作警詢供述筆錄時，有可
    信之特別情況存在。辯護人於審判時以戊○○是職業證人、
    筆錄內容與丁○○製作之勘查報告內容矛盾等情來質疑戊○○之警詢供述筆錄無可信之特別情況，顯無理由，為本院不
    採。
５、至於戊○○之警詢供述筆錄，部分內容涉及其知悉被告持有
    本案查扣霰彈，並出價準備販賣，乃證明本案犯罪所不可或
    缺之證據資料，是該份筆錄就此部分亦具有刑事訴訟法第15
    9 條之3 所指之「證明犯罪事實之存否所必要」之要件。
６、綜上，本院認為戊○○於警詢之供述筆錄，關於其知悉被告
    持有數10顆霰彈，及其聽聞被告出價準備販賣霰彈部分，符
    合刑事訴訟法第159 條之3 傳聞例外之規定，具有證據能力
    。
(二)、丁○○製作之職務報告2 份（含「勘查報告」後附之現場圖
    ）之證據能力：關於丁○○製作之職務報告為被告以外之人
    於審判外之書面陳述，依據刑事訴訟法第159 條第1 項之規
    定，無證據能力。至於「勘查報告」後附「現場圖」之製作
    原因、過程、及其內容等事項，經證人丁○○到庭具結證述
    明確，是該現場圖之內容，已屬證人丁○○於審判中證述之
    一部分，自非被告以外之人於審判外之書面陳述，當非傳聞
    。
(三)、測謊鑑定報告之證據能力：
１、按測謊鑑定，係依一般人若下意識刻意隱瞞事實真相時，會
    產生微妙心理變化，例如：憂慮、緊張、恐懼、不安等現象
    ，而因心理變化，身體外部之生理狀況亦隨之變化，例如：
    呼吸急促、血液循環加速、心跳加快、聲音降低、大量流汗
    等異常現象，此等生理變化，乃由測謊員對受測者提問與待
    證事實相關之問題，藉由科學儀器紀錄受測者對各個質問所
    產生細微之生理變化，加以分析受測者是否下意識刻意隱瞞
    事實真相，並判定其供述是否真實。又機關之測謊鑑定報告
    ，形式上若符合測謊基本程式要件，包括(1)經受測人同意配
    合，並已告知得拒絕受測，以減輕受測者不必要之壓力；(2)
    測謊員須經良好之專業訓練及相當之經驗；(3)測謊儀器品質
    良好且運作正常；(4)受測人身心及意識狀態正常；(5)測謊環
    境良好，無不當之外力干擾等要件，即賦予證據能力。再者
    ，刑事訴訟法第206 條第1 項規定：「鑑定之經過及其結果
    ，應命鑑定人以言詞或書面報告。」法院或檢察官囑託相當
    之機關鑑定，準用同法第206 條第1 項之規定，同法第208
    條亦有明文，是鑑定報告之內容應包括鑑定經過及其結果，
    若鑑定報告僅簡略記載檢查結果而未載明檢查經過，既與法
    定記載要件不符，法院自應命受囑託機關補正，必要時並得
    通知實施鑑定之人以言詞報告或說明，否則，此種欠缺法定
    要件之鑑定報告不具備證據資格，自無證據能力可言（最高
    法院92年度臺上字第2282號、第3822號裁判要旨參照）。
２、辯護人質疑本案測謊鑑定報告無證據能力之理由在於：被告
    於受測之前睡眠不正常，且睡前有喝酒，另被告當日鼻塞，
    呼吸急促，不宜受測，亦即，測謊鑑定報告並不符合受測人
    身心及意識狀態必須正常之要件。檢察官則舉出測謊鑑定報
    告所附之具結書，表示被告本人於具結書上填載睡眠自感正
    常，目前身體狀況佳，可見被告當時鼻塞狀況不是嚴重，對
    測謊經過及結果不會有影響。本院認為：
(1)、依據測謊鑑定報告後附「內政部刑事警察局測謊儀器測試具
    結書」（93年度核退偵字第103 號卷第32頁）之記載，被告
    簽名表示其係出於自由意志同意接受測謊，已受告知得行使
    下列權利：「一、得保持緘默，無須違背自己之意思而為陳
    述。二、得選任辯護人。三、得請求調查有利之證據。四、
    得拒絕接受測謊測試。」被告於該具結書上又填載「測前睡
    眠6 小時，自感正常」、「昨晚9 時至10時飲酒30cc藥酒」
    「目前身體狀況佳、鼻塞」，並簽名於上。可見被告於受測
    前，並無因鼻塞或鼻塞所導致呼吸急促而自認身體狀況不佳
    ，不適宜測謊測試，同時，被告也未以鼻塞、呼吸急促、或
    飲用少量藥酒、或睡眠不正常之理由，拒絕接受測謊測試。
    相反的，被告自認其睡眠正常，身體狀況佳。
(2)、依據本院於審判實務所得之經驗，測謊測試前，施測者對受
    測者所進行之測前晤談之目的，最主要在於使施測者瞭解受
    測者之身心意識狀況是否適宜進行測謊測試，並使受測者能
    真切明瞭測試過程及測試問題。本案於測謊測試前，承辦測
    謊人員周茜苓對被告進行2 小時10分鐘之測前晤談（14時00
    分至16時10分），而周茜苓之學經歷為：中央警察大學刑事
    科學研究所碩士班畢業、刑事警察人員三等特種考試及格、
    內政部警政署測謊技術訓練合格、美國國際測謊學校結業取
    得專業認證、美國測謊協會會員，並服務於內政部警政署刑
    事警察局擔任測謊鑑定工作超過5 年，參與鑑驗之測謊案件
    逾200 件，此有測謊報告後附之「內政部警政署刑事警察局
    測謊鑑驗資料表」（同上卷第30頁背面）、內政部警政署刑
    事警察局94年08月26日刑鑑字第0940130590號函文在卷可參
    。本院審酌施測者對於測謊鑑定之學經歷豐厚，乃專業之才
    ，又本案測前晤談進行的時間相當之長，足認施測者已盡充
    足的時間作專業之研判，而判定被告之身心意識狀況是適合
    進行測謊測試，並即進行測謊儀器測試。施測者並未因被告
    鼻塞、前晚飲用藥酒、睡眠時間較平常睡眠時間短少等因素
    ，而為相反之認定，堪信施測者之上開判定，是屬正當。因
    此，辯護人於事後，以被告之身心意識狀況不佳，不宜受測
    ，而認該不利於被告之測謊報告無證據能力，本院認為不足
    採信。
(3)、如前所述，被告於受測謊測試前，已受告知得拒絕受測，信
    其於施測時已減輕壓力。另施測者周茜苓經良好之訓練，具
    備相當之經驗，亦敘明如前。又測謊環境良好，無不當外力
    之干擾，測謊儀器之品質良好，運作之狀況亦屬正常，此均
    有上開鑑驗資料表可稽，是本案測謊報告，形式上已符合前
    述之基本程式要件。此外，憑以判斷測謊結果之測試圖譜及
    分析量化表，亦經內政部警政署刑事警察局以上開函文補正
    附卷（圖譜置於審判卷外），是本案測謊鑑定經過及結果，
    業經鑑定機關提出書面報告無誤，合乎刑事訴訟法第208 條
    、第206 條第1 項之規定，本案鑑定報告自具證據能力。
二、證據證明力部分（兼論被告、辯護人之抗辯，本院認不足採
    信之理由）：
(一)、檢舉人戊○○於警詢之供述筆錄。證明：
１、戊○○曾至被告經營之「二等兵模型玩具店」、「歡樂屋模
    型玩具店」，看見老闆從店內泡茶桌下拿出槍械、改造槍管
    、子彈。兩家店的老闆為同1 人。「歡樂屋模型玩具店」後
    門有1貨櫃屋內藏有數10顆制式霰彈。
２、戊○○於93年02月初及02月15日這兩天到店內聽聞制式霰彈
    零買每顆1,000 元，1 次購買整盒10顆可打6 折。
３、戊○○因知道檢舉不法槍械可獲獎金，又可為社會治安盡一
    份心力，所以向警方檢舉。
(二)、證人丁○○於本院審判中之具結證述，證明：
１、戊○○於93年02月17日前約1 星期左右，透過朋友向丁○○
    檢舉被告經營之上開玩具模型店藏有槍彈，檢舉目的是為了
    領取檢舉獎金。
２、於93年02月17日，丁○○與戊○○、警員洪茂發共同前往被
    告經營之上開店家勘查，由戊○○與被告交談，丁○○在店
    內觀察，洪茂發在店外拍照。丁○○於「二等兵模型玩具店
    」見到被告持有之黑色包包內有一顆子彈，依其職業判斷，
    應是92制式子彈，又當場聽聞被告表示改造槍枝1 支要4 、
    5 萬至8 萬元不等，須夜間交貨以避免警方查察。至「歡樂
    屋模型玩具店」時，是戊○○打電話通知被告前來開門，由
    戊○○入店內泡茶桌位置與被告交談，丁○○並未當場聽聞
    交談內容，戊○○於離開該店時，向丁○○告知被告從泡茶
    桌裡面拿出槍管展示。
３、戊○○曾告知丁○○，被告曾自「歡樂屋模型玩具店」後方
    之貨櫃屋拿出霰彈展示，亦曾對丁○○提及被告曾出價制式
    霰彈零買每顆1,000 元，1 次購買1 盒可打6 折，準備販賣
    。
４、勘查完畢後，同日下午05時30分許，其即在斗南鎮「維吾知
    足餐飲店」對被告製作警詢筆錄，之後返回警局製作現場圖
    （平面圖、位置圖）。於93年03月03日檢具筆錄、現場圖、
    照片等資料報請檢察官向法院申請搜索票。同日取得搜索票
    後，即至現場實施搜索，由其打電話給被告，假冒要改東西
    ，請被告回來「歡樂屋模型玩具店」開門。丁○○怕身分曝
    光，由其他同事入店內執行搜索，搜得扣案之霰彈22顆。查
    獲霰彈現場情形如警詢卷第15頁編號1 之照片所示，就是「
    歡樂屋模型玩具店」內情形。
５、執行搜索之際，其未見有任何警員破壞被告經營之「歡樂屋
    模型玩具店」，亦未見有任何人從店內出來，當時店未開門
    ，是丁○○打電話請被告回來，由被告回來開門。搜索當時
    只帶相機拍照存證，未帶攝影機。
(三)、證人乙○○於本院審判時之具結證述，證明：
１、乙○○於93年03月03日下午陪同小隊長等同事至「歡樂屋模
    型玩具店」執行搜索。店門開了之後，其他同事先行入內，
    乙○○當時因受傷，行動較慢，進入店內時，店裡已有6 、
    7 位同事，被告也在店內。入店前，店門是鎖著。被告是從
    後門進入，警方人員也都是從後門進入店裡。承辦人丁○○
    也有一起去現場，但沒有進入店內搜索。
２、乙○○進到店內即看見被告，被告當時在店後之客廳，警方
    人員表明身分（但不記憶是何人），說明來意之後，才進行
    搜索，從角落開始搜起，之後乙○○在客廳內冰箱對面的紙
    箱裡發現霰彈，就是照片上的子彈。乙○○發現紙箱時，紙
    箱不是放在泡茶桌下面，紙箱底下應該還有一個東西，但其
    不太清楚，惟確定子彈是在紙箱裡面。紙箱不會很大，四四
    方方，發現時紙箱是密合著，但沒有用膠帶封合，直接用手
    即可打開，紙箱裡面放個塑膠袋，打開塑膠袋後才看見霰彈
    。乙○○將霰彈拿到茶几（泡茶桌）上面，當時被告於茶几
    前的沙發坐著，乙○○當時問被告這是什麼東西，被告回答
    是子彈。警詢卷第15頁編號1 照片所示即店內查獲霰彈現場
    。乙○○並當庭繪製查獲霰彈之店內現場圖（附卷）。由該
    現場圖顯示，冰箱是在後門進入客廳處之對角角落，查獲霰
    彈位置係在冰箱前。後門與冰箱之間，有一茶几與沙發區。
    乙○○不敢確定搜索多久始發現霰彈，但絕非被告所說的20
    秒鐘即發現霰彈，是搜索一會兒才查到霰彈。
３、乙○○於自後門進入店內時，並無印象後門附近有貨櫃屋，
    只記得是從巷子走，模型店是在大樓旁邊，也無法記憶店後
    門有無放置其他東西，只確定是從後門進入店內。
(四)、證人甲○○於審判中之具結證述，證明：
１、甲○○於92年05月至94年03月間受雇被告顧店，擔任「歡樂
    屋模型玩具店」之店員兼店長，模型店的負責人（老闆）是
    被告，該店只有甲○○與被告2 人經營，沒有其他店員。93
    年農曆過年前的幾個禮拜前（按93年農曆大年初1 是93年01
    月22日），「歡樂屋模型玩具店」已無營業，轉至虎尾鎮的
    中正夜市營業，「歡樂屋模型玩具店」已充作倉庫使用。移
    轉營業地點後，該模型店對外聯繫之前後門均有上鎖，前門
    是玻璃門下方有個鎖，中間開門的扶手部位還加上腳踏車用
    之鏈鎖，後門則上一般鑰匙即可開啟之鎖。如果有要拿取東
    西，甲○○會持鑰匙打開店後門進入上開模型店，因為要從
    後門進入，才可以開啟前門。於甲○○服務期間，被告都會
    在店內，除非有事情才出去。
２、警詢卷第15頁照片編號1 所示即「歡樂屋模型玩具店」內泡
    茶的地方，是從店後門進來就可以看到，在鐵皮屋之內，裡
    面有泡茶桌、瓦斯爐、後面有冰箱，冰箱與桌子（茶几）中
    間有泡茶車。
３、「歡樂屋模型玩具店」後方有1 鐵皮屋，也有1 貨櫃屋，鐵
    皮屋是前面帝王大樓建築工地所遺留，裡面有一些塑膠管及
    馬桶，不是「歡樂屋模型玩具店」的一部分，「歡樂屋模型
    玩具店」也未使用該處放置物品，貨櫃屋則於搬至中正夜市
    前已先移至中正夜市，原本該貨櫃屋內是放置雜物而已。93
    年度警聲搜字第110 號卷第9 頁照片編號6 、7 、8 （即圖
    六、七、八）所示與目前之情形一樣，圖七、八突出來有白
    色門的部分非「歡樂屋模型玩具店」之一部分，是帝王大樓
    的貨櫃屋，搬至中正夜市時還在，一直至93年03月03日被搜
    索時也還在。前述「歡樂屋模型玩具店」內瓦斯爐等物不是
    放在此鐵皮屋之內（指圖六、七、八所示突出增建物），是
    放在其等經營「歡樂屋模型玩具店」的鐵皮屋內。「歡樂屋
    模型玩具店」的後門未在上開照片中顯出，剛好被樹擋住，
    模型玩具店的後門不是照片中所示的突出物，是從樹的旁邊
    另有1 鐵皮屋進入模型屋店內。
４、甲○○未見過扣案之霰彈，也沒有賣過，被告亦未叫甲○○
    拿霰彈至店內放置。
(五)、警員丁○○於勘查現場後所製作之現場圖、及勘查現場時所
    拍攝之照片（93年度警聲搜字第110 號卷第5 頁至第9 頁）
    ，證明：警方於勘查被告經營之「二等兵模型玩具店」、「
    歡樂屋模型玩具店」二址所在位置平面圖，及上開二店址前
    後外觀。其中本案查獲地點即「歡樂屋模型玩具店」確在虎
    尾鎮○○路87號旁，為一鐵皮屋建物，與其相鄰另一側為帝
    王大樓。惟「歡樂屋模型玩具店」後側並未繪有鐵皮屋之突
    出物，僅在其後方靠近新興路87號建物附近，繪有1 貨櫃屋
    。「歡樂屋模型玩具店」後方為一空地。
(六)、警方於「歡樂屋模型玩具店」內查獲扣案霰彈之現場照片（
    警詢卷第15頁照片編號1）， 證明：上址店內確有1 泡茶區
    ，有泡茶桌（茶几）、茶具、瓦斯爐、泡茶車等物，被告坐
    在茶几旁，扣案之霰彈及裝置霰彈之紙盒均置於茶几上。
(七)、內政部警政署刑事警察局93年03月19日刑鑑字第093005571
    號槍彈鑑定書及所附霰彈照片，證明：依據性能檢驗法鑑定
    結果，認送鑑定之扣案子彈22顆均係12 GAUGE制式霰彈，均
    具殺傷力。
(八)、測謊鑑定報告及所附測謊鑑驗資料表、測謊鑑驗說明書、儀
    器測試具結書（93年度核退偵字第103 號卷第30頁至第32頁
    ）、內政部警政署刑事警察局94年08月26日刑鑑字第094013
    0590號函文及所附測謊圖譜、分析量化表（見審判卷，圖譜
    置於卷外），證明：本案查獲後，被告於93年08月31日同意
    接受測謊鑑定，並於當日實施測謊測試，在形式上符合測謊
    基本要件之情況下（已如前述），依熟悉測試法及Bi-Zone
    區域比對法測試，分析被告生理反應圖譜所得測試結果，被
    告對於問題（一）「這批霰彈是你放的嗎？」「答：不是。
    」生理反應不一致無法鑑判；對於問題（二）「（模型店裡
    ）客廳冰箱前的這批霰彈是你們（叫他人去放或別人告知放
    在該處）放的嗎？」「答：不是。」呈不實反應。
(九)、扣案之霰彈22顆及紙盒1 個，證明：警方於本案查獲時地，
    搜索扣押霰彈22顆及裝置霰彈之紙盒1 個，該等霰彈外觀與
    上開槍彈鑑定書所附霰彈照片相符。經本院當庭勘驗該紙盒
    1 個，其外表繪有人體持槍打飛靶圖案，該紙盒大小足以置
    放扣案霰彈，應本係放置扣案霰彈用之紙盒無誤。
(十)、被告於警詢之供述筆錄、及其於檢察官面前之供述筆錄，並
    其於本院審理時之供述，證明：被告承認於查獲霰彈時地，
    陪同警方持搜索票執行搜索，於其經營之「歡樂屋模型玩具
    店」（新興路87號旁）內客廳冰箱前杯水紙箱內查獲扣案之
    霰彈。因是在被告店內查獲，所以被告自認其要負責。警方
    除查扣霰彈外，現場其無任何財物損失。警詢卷第15頁照片
    編號1 即查獲霰彈之店內現場。警方執行搜索前，其未在店
    內，後來其接到電話回店裡幫警方開門，與警員一同進入店
    內，是同時進入。警方是在上開照片右方所示紙箱上面搜出
    霰彈，紙箱正後方是冰箱的門。其於警方執行搜索前2 個禮
    拜均未回上址店內，亦未營業，再之前是店長甲○○僱店，
    霰彈不可能是甲○○放置。
(十一)、由上開證據資料顯示，本案被告持有霰彈遭人檢舉，並經警
    方勘查確認被告具持有槍彈嫌疑，經報准檢察官聲請本院核
    發搜索票後，在「歡樂屋模型玩具店」內查獲扣案之霰彈等
    情，為檢舉人戊○○、證人丁○○、乙○○證述無誤，其3
    人就上開事實之說詞環環相扣，互核一致，亦與現場查獲照
    片所示情形、及被告所供查扣霰彈情節相符，並有槍彈鑑定
    書、扣案之霰彈、裝放霰彈之紙盒等物證足以佐證。另證人
    乙○○所證其發現扣案霰彈之店內相關位置，亦與證人甲○○所證相合。證人乙○○於審判時所繪製之查獲現場圖，亦
    經被告認為正確，確係上開模型玩具店內之後半部。此亦足
    佐證人丁○○證述勘查當時由戊○○至店內後方之泡茶桌與
    被告交談之事為真。再者，本案查扣有置放霰彈之紙盒，亦
    敘明如前，被告並於審判中供稱查獲時其確定霰彈是用盒子
    裝著，警員從盒子裡面拿霰彈出來。是戊○○檢舉稱被告準
    備販賣整盒霰彈之情，益足可信。而「歡樂屋模型玩具店」
    係被告經營，甲○○雖係店長，惟對店內置有霰彈之事並不
    知情，檢舉人戊○○、證人丁○○亦從未發現上開店址內尚
    有甲○○之人，甲○○又證稱該店除其與被告之外，沒有其
    他店員，復參諸被告亦堅稱甲○○不可能持有霰彈，顯然，
    唯一可能持有本案霰彈之人，只有被告，本案查扣之霰彈自
    為被告所持有。此徵諸檢舉人戊○○向警方檢舉被告出價準
    備販售霰彈之情，更顯真實。而戊○○是於93年02月初及同
    年02月15日這兩天聽聞被告出價準備販售霰彈，此外，並無
    其他證據顯示被告持有霰彈之始期，是被告持有本案霰彈時
    間，應係始於93年02月初之某日，當可認定。
(十二)、按「測謊鑑定，因其結果未具有全然之準確性，固不得採為
    判決之唯一及絕對之依據；惟該項鑑定係依一般人在說謊時
    ，會產生遲緩、緊張、恐懼、不安等心理波動現象，乃以科
    學方法，由鑑定人利用測謊儀器，將受測者之上開情緒波動
    反應情形加以紀錄，用以判別受測者之供述是否真實。故測
    謊鑑定，倘鑑定人具備專業之知識技能，所測試之問題及其
    方法又具專業可靠性時，該測謊結果，如就否認犯罪有不實
    之情緒波動反應，仍非不得供為有罪判決之參考。」（最高
    法院93年度台上字第327 號裁判要旨參照）。本案測謊鑑定
    既已符合形式上之測謊程式基本要件，測謊鑑定結果又認被
    告對否認「扣案霰彈是你們放置」之回答呈不實之情緒波動
    反應，核諸上開其他積極之證據資料，更彰顯本案扣案之霰
    彈是為被告所持有。惟被告持有霰彈之地點，依本案存有之
    證據資料（含上開測謊鑑定報告），均無法肯定是被告先在
    不詳地點持有本案霰彈，再持至「歡樂屋模型玩具店」內放
    置，惟據測謊鑑定報告顯示，被告既對否認「扣案霰彈是你
    們放置（叫他人去放或別人告知放在該處）」之回答呈不實
    之情緒波動反應，且在查無其他共犯之情況下，合理之推論
    ，本案之霰彈當係他人持至被告上址店內放置或交付予被告
    ，被告明知為霰彈之違禁物，仍於上開店址持有之無誤。
(十三)、被告、辯護人均辯稱：被告不知扣案霰彈之來源，係遭他人
    栽贓，證人丁○○證述戊○○檢舉時間，與職務報告內容不
    符，現場亦無所謂貨櫃屋存在，戊○○所指被告持有槍彈之
    處，亦均未查獲槍彈，又丁○○於戊○○告知檢舉內容及對
    戊○○製作筆錄之前，即前往本案查獲地點勘查，似乎警方
    早已預知查獲霰彈之結果，另警方於被告開門後，很快的就
    找到扣案霰彈，似乎沒有搜索動作，且本案霰彈若係被告持
    有，被告當不至於如此隨意擺放，再依證人甲○○所述，本
    案查獲前，「歡樂屋模型玩具店」沒有營業，有心人若為取
    得檢舉獎金，而以鑰匙開啟店門，再擺放子彈於店內，非無
    可能云云。惟查：
１、證人丁○○於本院審判時，對其與戊○○共同前往勘查疑似
    藏放槍彈時間之待證事實，固先證稱其於93年02月17日對戊○○製作筆錄，是作筆錄後10天內前往勘查，先勘查「二等
    兵模型玩具店」後，隔了2 、3 天才又勘查「歡樂屋模型玩
    具店」，「詳細日期、時間不清楚」。經核與丁○○製作之
    上開職務報告所載勘查時間（93年02月17日下午16時許親自
    前往上2 店址探詢）、及戊○○警詢筆錄製作時間（同日下
    午17點30分）不符，經本院提示上開職務報告及警詢筆錄後
    ，證人丁○○即證稱是93年02月17日下午04時勘查上址2 店
    後，同日下午5 點30分開始製作戊○○之警詢筆錄。本院認
    為因本案時隔已久，且證人丁○○既已證述詳細日期、時間
    不清楚，則經本院提示上開職務報告、警詢筆錄喚醒丁○○
    記憶後，丁○○所為之證述，應屬較為清楚而可信。至於丁○○製作之「勘查報告」是記載「職警員丁○○於93年02月
    01日接獲民眾戊○○之檢舉，位於雲林縣虎尾鎮○○路87號
    旁之隔壁空地鐵皮屋（未懸掛門牌）歡樂城玩具模型店（含
    該店後方空地貨櫃屋）以及林森路2 段246 號二等兵玩具模
    型店內皆有販賣、藏放改造槍械及子彈等情事。」並未具體
    指出戊○○於93年02月01日即向丁○○檢舉被告於「歡樂屋
    模型玩具店」內持有本案霰彈。則在戊○○尚檢舉被告持有
    其他槍彈之情況下（參其警詢筆錄），自難以勘查報告上所
    載接受檢舉之時間（93年02月01日）早於戊○○聽聞被告出
    價販賣霰彈之時間（93年02月初、同年02月15日），即認戊○○之檢舉內容與丁○○之證述不符。且槍枝（含槍管）、
    子彈體積不大，易於持有流動，攜帶進出方便，則戊○○檢
    舉被告持有其他槍彈部分，縱於事後搜索時未予查獲，亦不
    能執此即謂其檢舉內容不可採信。另外，證人丁○○已於審
    判中具結證述其於93年02月17日前約1 星期左右接獲戊○○
    之檢舉，則其為求慎重，而由戊○○陪同前往現場勘查，以
    視是否可取得聲請搜索票之事證資料，依法無違，於情無悖
    。辯護人由勘查報告日期推論警方於戊○○檢舉前早已預知
    霰彈所在地點，不足採信。
２、證人丁○○於審判中證稱其於勘查時發現「歡樂屋模型玩具
    店」是1 鐵皮屋，於勘查現場時，其亦有看見該鐵皮屋後方
    有1 貨櫃屋，即93年度警聲搜卷第9 頁照片編號08（圖八）
    所示突出之建築物。惟其亦證述該突出建物不是「歡樂屋模
    型玩具店」鐵皮屋的一部分。核與證人甲○○之上開證詞相
    符。亦即，「歡樂屋模型玩具店」於丁○○勘查當時，並未
    於其後方附著連結有貨櫃屋之存在，只是在其店後方空地上
    ，有1 突出建築物而已，該突出物非屬上該店家之增建物。
    而依據戊○○之警詢筆錄，戊○○未向丁○○檢舉其如何知
    悉「歡樂屋模型玩具店」後門有1 幢貨櫃屋內藏有數10顆制
    式霰彈，而僅指其於93年02月初及02月15這兩天曾於店內聽
    聞被告出價販賣霰彈。是戊○○所稱貨櫃屋內藏有霰彈之檢
    舉內容，或係其聽聞而言，亦可能是其自己猜測而得，難認
    一定是戊○○親眼目睹，自不能以「歡樂屋模型玩具店」本
    身無加蓋鐵皮屋或貨櫃屋之情，而否定戊○○檢舉被告持有
    霰彈之可信度。而丁○○製作之勘查報告及其證述內容，關
    於貨櫃屋部分藏有霰彈部分，亦係根據戊○○之檢舉內容而
    來，則同樣地，不能以上開理由而否定丁○○證述本案勘查
    經過之真實性。
３、證人乙○○於審判中具結證述其係到場員警（丁○○除外）
    最後1 位進入「歡樂屋模型玩具店」者，其係從角落開始搜
    索，搜索一會兒才發現霰彈，絕非被告所稱20秒即發現等情
    ；證人丁○○亦證述警方於搜索前未破壞上址店家，亦未發
    現有人出入，且係被告回來後，由被告開門一同進入店內等
    情，均敘明如前，是被告所辯警方進入店內約20秒即搜得霰
    彈云云，應不足取。再參諸被告於警詢及檢察官面前筆錄所
    載，被告從未向警方提及或向檢察官抗辯警方搜索動作過快
    而有可議之處，也從未向警方或檢察官表示其上址店家曾遭
    人破獲或侵入，或曾有遭人破壞或侵入之疑慮，被告反而向
    警方供稱「其要負責」、「除查扣霰彈外，店裡沒有任何財
    物損失」。是被告、辯護人所提警方很快即找到本案霰彈，
    暗示本院警方早已知悉霰彈放置地點，及本案存有他人侵入
    被告店內放置霰彈云云，自不可信。況且，證人甲○○證稱
    本案查獲前，「歡樂屋模型玩具店」已未營業，是當倉庫使
    用，核與被告所供相符，證人甲○○亦證稱被告沒事都會在
    店內，除非有事才出去。則上址店家既未營業，是當倉庫使
    用，被告沒事又待在店內，顯然該處為被告使用之一私密處
    所。是以，本案霰彈置於被告經常使用之客廳冰箱前，並不
    足為奇。蓋對外人而言，放置霰彈位置並非明顯地點。反面
    而言，店內客廳既為被告所私用，且被告均在店內，則若有
    心人故意置放上開霰彈於客廳冰箱前，信亦早為被告所發現
    ，當不至於由警察於該處搜索扣押。此外，被告又抗辯其與
    戊○○有金錢上的摩擦，來佐其遭人誣陷之可信度。惟參酌
    上開證據資料，被告於本案遭人誣陷栽贓之可能性非常之低
    ，尚無從使本院形成合理之懷疑，則縱被告與戊○○有金錢
    上之摩擦，惟亦無其他證據資料，足認戊○○會超越檢舉被
    告持有槍彈之程度，而致生藏放霰彈用以誣陷被告之合理懷
    疑。綜上，本件事證明確，被告、辯護人之辯解，本院認為
    不足為信，被告之犯行堪以認定。
４、至於辯護人另聲請調取警方於搜索時持以拍攝現場狀況之影
    音紀錄，惟證人丁○○證稱當日只帶相機而已，沒有錄音或
    錄影；被告亦供稱其不知道有無錄影，但確定有錄音，好像
    全程有帶V8之類。則警方確定其未錄影，被告亦不能確認警
    方有錄影，是辯護人之上開聲請屬不能調查，自應予駁回。
    另被告又聲請與戊○○對質，惟本院參諸上開事證，認待證
    事實已臻明確，無再調查之必要，亦應予駁回，均併此敘明
    。
、論罪科刑之理由：
一、被告所為，係犯槍砲彈藥刀械管制條例第12條第4 項之未經
    許可持有子彈罪。被告於犯罪後，槍砲彈藥刀械管制條例修
    正，於94年01月16日經總統公佈施行在案，惟該條例第12條
    第4 項未經修訂，自無刑法第2 條第1 項法律變更之比較適
    用，應予敘明。
二、被告前因犯誣告案件，經本院虎尾簡易庭判處有期徒刑3 月
    ，如易科罰金，以銀元3 百元折算1 日，緩刑2 年確定。其
    又因違反槍砲彈藥刀械管制條例案件，經本院判處有期徒刑
    6 月，如易科罰金，以銀元3 百元折算1 日，併科罰金新臺
    幣6 萬元，罰金如易服勞役，以新臺幣9 百元折算1 日確定
    。嗣其上開誣告案件宣告緩刑部分經本院裁定撤銷，上開兩
    案經本院裁定定應執行刑有期徒刑7 月，如易科罰金，以銀
    元3 百元折算1 日（併科罰金部分併執行之）確定，於92年
    12月04日易科罰金執行完畢，此有臺灣高等法院被告被告全
    國前案紀錄表、臺灣雲林地方法院檢察署92年度執更字第75
    1 號卷宗影本在卷可參。被告於有期徒刑執行完畢後，5 年
    內再犯本案，為累犯，依法加重其刑。
三、本院審酌：被告犯後矢口否認犯行，狡辯多端，內心態度不
    佳，並無悔意。被告前亦因經營模型玩具店而持有槍管、子
    彈等物，為警查獲並經法院判刑確定在案，惟其仍不知悔改
    ，於本案又係利用經營模型玩具店之便，持有本案霰彈，顯
    見其係有意將犯罪與其職業結合，以合法職業掩飾非法持有
    子彈之犯行，惡性較重。被告持有霰彈之數量不少，殺傷力
    亦較一般子彈為重，其犯罪情節非輕，對社會治安所生之危
    害匪淺。被告於量刑調查時雖稱其尚有小孩待扶養，請本院
    判處易科罰金之刑度，以免入監服刑而與小孩分開，惟如前
    所述，被告前受易科罰金之刑度，於執行完畢後，仍我行我
    素，更犯相同案件之罪，易科罰金之刑對被告而言，顯已無
    抑制被告犯罪之效果。復參酌被告家庭經濟狀況，及其所持
    本案霰彈之價值，並其他一切情狀，量處如主文所示之刑，
    併科罰金部分，並諭知易服勞役之折算標準。扣案之霰彈為
    違禁物，依法宣告沒收之。扣案裝放霰彈之紙盒，乃一般紙
    盒，體積尚小，價值甚低，執行沒收之成本恐大於紙盒之價
    值，爰不另為沒收之諭知。
肆、應適用之法條：
一、刑事訴訟法第299條第1項前段。
二、槍砲彈藥刀械管制條例第12條第4項。
三、刑法第11條前段、第42條第2 項、第47條、第38條第1 項第
    1 款。
四、罰金罰鍰提高標準條例第2條。
五、現行法規所定貨幣單位折算新臺幣條例第2條。
中　　華　　民　　國　　94　　年　　9 　　月　　16　　日
                  刑事第一庭    審判長法  官  康樹正
                                      法  官  楊欣怡
                                      法  官  侯廷昌
以上正本證明與原本無異。
如不服本判決，應於判決送達後10日內，向本院提出上訴狀（須
附繕本）。
                                      書記官  馮善詮
中　　華　　民　　國　　94　　年　　9 　　月　　19　　日
附錄法條：
槍砲彈藥刀械管制條例第12條
未經許可，製造、販賣或運輸子彈者，處 1 年以上 7 年以下有
期徒刑，併科新臺幣 500 萬元以下罰金。
未經許可，轉讓、出租或出借子彈者，處 6 月以上 5 年以下有
期徒刑，併科新臺幣 300 萬元以下罰金。
意圖供自己或他人犯罪之用，而犯前二項之罪者，處 3 年以上
10 年以下有期徒刑，併科新臺幣 700 萬元以下罰金。
未經許可，持有、寄藏或意圖販賣而陳列子彈者，處 5 年以下有
期徒刑，併科新臺幣 300 萬元以下罰金。
第 1 項至第 3 項之未遂犯罰之。
